高雄高等行政法院簡易判決
                                      100年度簡字第179號
原      告　林嬌枝
被      告　高雄市政府
代　表　人　陳菊　市長
訴訟代理人　王國泰
                              送達代收人  莊香君
上列當事人間消防法事件，原告不服內政部中華民國100年7月26
日台內訴字第1000129068號訴願決定，提起行政訴訟，本院判決
如下：
    主  文
原告之訴駁回。
訴訟費用由原告負擔。
    事實及理由
一、事實概要︰
    緣原告係坐落高雄市○○區○○路144號「陳一液化煤氣有
    限公司」之管理權人，經被告所屬消防局第四大隊橋頭分隊
    接獲檢舉於民國100年3月11日派員至上開場所檢查，查獲該
    場所未依規定於液化石油氣分裝場實施灌氣、裝卸而私自使
    用電動馬達分裝液化石油氣，乃開立第005051號舉發違反消
    防法案件通知單逕行舉發並給予原告陳述意見之機會，原告
    雖提出陳述意見書，惟經被告審酌結果，仍認原告違反消防
    法第15條及「公共危險物品及可燃性高壓氣體設置標準暨安
    全管理辦法」（下稱管理辦法）第77條之規定，乃依消防法
    第42條規定，以100年4月21日高市府四維消危字第10000404
    12號裁處書處原告罰鍰新臺幣（下同）6萬5千元。原告不服
    ，提起訴願，經遭決定駁回，遂提起本件行政訴訟。
二、本件原告主張︰被告所屬消防局100年4月21日裁處書理由欄
    上註明原告3月11日被查獲使用電動馬達裝卸液化石油氣。
    然原告案發當日並不在場，且構成私自分裝行為必須要有甲
    鋼瓶（負責輸出）乙鋼瓶（負責輸入），缺一不可，被告之
    裁罰明顯與事實不符。又舉發單中已將「使用」兩字予以刪
    除，為何裁罰理由中還註明使用電動馬達進行分裝行為？被
    告並未接受原告陳述意見，而予以裁罰，實在難以令人心服
    等語。並聲明求為判決撤銷訴願決定及原處分。
三、被告則以︰原告為「陳一液化煤氣有限公司」之負責人，依
    消防法第2條規定為本件之管理權人，負責經營液化石油氣
    及其爐具零件買賣業務，故「陳一液化煤氣有限公司」所在
    營業場所為公共危險物品處理場所甚明。被告所屬消防局第
    四大隊第一中隊橋頭分隊於事實欄所述時間派員前往系爭地
    點實施檢查，發現該場所有電動馬達、灌充機等灌氣設備，
    並有管線連接瓦斯鋼瓶，且瓦斯鋼瓶置於磅秤上，就實務操
    作而言，液化石油氣之分裝行為須具電動馬達、瓦斯鋼瓶及
    磅秤，然現場三者備齊，依據經驗法則，原告顯已違反管理
    辦法第77條規定，被告所屬稽查人員乃當場開立舉發違反消
    防法案件通知單予以舉發，此有第005051號舉發違反消防法
    案件通知單及現場照片等影本附原處分卷可稽。原告既為「
    陳一液化煤氣有限公司」管理權人，其營業場所係屬公共危
    險物品處理場所，則被告審酌相關事證及陳述意見後，核認
    原告違反管理辦法第77條規定裁處罰鍰6萬5千元，核無違誤
    。又液化石油氣如未於分裝場為之，一旦洩漏即可能發生爆
    炸情事，足以危害公共安全不得不慎。而「陳一液化煤氣有
    限公司」為液化石油氣販賣場所，原告雖一再強調當日檢查
    時因未在場，無法從事分裝行為，且已請稽查人員將舉發單
    上「使用」兩字予以刪除，雖本件稽查人員未發現有人員執
    行灌氣、裝卸液化石油氣作業，惟現場灌氣、裝卸設備俱全
    ，且液化石油氣容器連接電動灌充機管線及磅秤上，違規情
    事洵堪信實，即開具舉發單並由其負責人（即原告）親自簽
    收，有採證照片可稽，違規事實甚為明確，被告據以裁處，
    並無違誤等語，資為抗辯。並聲明求為判決駁回原告之訴。
四、本件如事實概要欄所載之事實，業據兩造分別陳述在卷，並
    有被告所屬消防局第四救災救護大隊第一中隊橋頭分隊陳報
    單、被告所屬消防局交辦單、第005051號舉發違反消防法案
    件通知單、現場違規照片、原告陳述意見書及被告100年4月
    21日高市府四維消危字第1000040412號消防法案件裁處書等
    附卷可稽，洵堪認定。原告雖以前揭情詞，資為爭執，惟查
    ：
（一）按「本法所稱管理權人係指依法令或契約對各該場所有實
      際支配管理權者；其屬法人者，為其負責人。」「公共危
      險物品及可燃性高壓氣體應依其容器、裝載及搬運方法進
      行安全搬運；達管制量時，應在製造、儲存或處理場所以
      安全方法進行儲存或處理。前項公共危險物品及可燃性高
      壓氣體之範圍及分類，製造、儲存或處理場所之位置、構
      造及設備之設置標準，儲存、處理及搬運之安全管理辦法
      ，由中央主管機關會同中央目的事業主管機關定之。但公
      共危險物品及可燃性高壓氣體之製造、儲存、處理或搬運
      ，中央目的事業主管機關另訂有安全管理規定者，依其規
      定辦理。」「第15條所定公共危險物品及可燃性高壓氣體
      之製造、儲存或處理場所，其位置、構造及設備未符合設
      置標準，或儲存、處理及搬運未符合安全管理規定者，處
      其管理權人或行為人新臺幣2萬元以上10萬元以下罰鍰；
      經處罰鍰後仍不改善者，得連續處罰，並得予以30日以下
      停業或停止其使用之處分。」分別為消防法第2條、第15
      條及第42條所明定。次按「家庭或營業用液化石油氣之灌
      氣裝卸，應於分裝場為之。」為公共危險物品及可燃性高
      壓氣體設置標準暨安全管理辦法第77條所明定，該管理辦
      法係內政部會同經濟部，依據消防法第15條第2項之規定
      所授權訂立之法規命令，核其授權規定明確，上述規定內
      容並與消防法授權意旨相符，與法律保留原則及授權明確
      性均屬無違，爰予援用。蓋因液化石油氣之灌氣或裝卸過
      程稍有不慎極易造成危險，且於人口稠密之住宅或商業區
      沿街灌氣猶如不定時炸彈埋設其中，故前述法規明定液化
      石油氣之灌氣或裝卸應於分裝場為之。
（二）經查，本件原告為「陳一液化煤氣有限公司」之負責人，
      依消防法第2條規定為管理權人，負責經營液化石油氣及
      其爐具零件買賣業務，有「陳一液化煤氣有限公司」基本
      資料查詢表附卷可稽，故「陳一液化煤氣有限公司」所在
      營業場所為公共危險物品處理場所甚明，而液化石油氣如
      未於分裝場為之，一旦洩漏即可能發生爆炸情事，足以危
      害公共安全不得不慎。則原告雖主張案發當時其並不在場
      ，且構成私自分裝行為，必須要有輸出之鋼瓶及輸入之鋼
      瓶，缺一不可，又舉發單中已將「使用」兩字予以刪除，
      被告仍以系爭場所使用電動馬達進行分裝行為予以裁罰，
      明顯與事實不符云云。惟查，被告所屬消防局第四大隊第
      一中隊橋頭分隊因接獲檢舉於100年3月11日派員至系爭場
      所檢查，發現該場所有電動馬達、灌充機等灌氣設備，並
      有管線連接瓦斯鋼瓶，且瓦斯鋼瓶置於磅秤上，此有第00
      5051號舉發違反消防法案件通知單及現場照片等附於原處
      分卷可稽，則系爭場所當時雖非正在執行分裝液化石油氣
      作業，然就實務操作而言，液化石油氣之分裝行為須具電
      動馬達、瓦斯鋼瓶及磅秤，而現場三者備齊，且液化石油
      氣容器連接電動灌充機管線及磅秤上，足見該場所係有使
      用電動馬達分裝液化石油氣之行為，違規情事洵堪信實，
      原告違反管理辦法第77條規定，當可認定，被告據以裁處
      罰鍰，核無違誤，原告上開主張，委無可採。
五、綜上所述，原告主張並不可採。從而，被告以原告違反消防
    法第15條暨管理辦法第77條之規定，乃依消防法第42條規定
    ，裁處原告6萬5千元罰鍰，並無違誤，訴願決定予以維持，
    亦無不合。原告起訴意旨求為撤銷，為無理由，應予駁回。
    又本件係適用簡易訴訟程序，爰不經言詞辯論逕為判決，併
    予敘明。
六、據上論結，本件原告之訴為無理由，依行政訴訟法第233條
    第1項、第236條、第98條第1項前段，判決如主文。
中　　華　　民　　國　　100　 年　　12　　月　　30　　日
              高雄高等行政法院第一庭
                              法  官　呂  佳  徵
以上正本係照原本作成。
如不服本判決，應於判決送達後20日內向本院提出上訴書狀，其
未表明上訴理由者，應於提起上訴後20日內向本院提出上訴理由
書（須按對造人數附繕本）；如於本判決宣示或公告後送達前提
起上訴者，應於判決送達後20日內補提上訴理由書（須附繕本）
。未表明上訴理由者，逕以裁定駁回。
中　　華　　民　　國　　100　 年　　12　　月　　30　　日

　　　　　　　　　　　　　　　書記官  周  良  駿
附註:
行政訴訟法第235條（第1項、第2項）:
對於適用簡易程序之裁判提起上訴或抗告，須經最高行政法院之
許可。
前項許可，以訴訟事件所涉及之法律見解具有原則性者為限。